【裁判字號】    97,交易,780
【裁判日期】    980311
【裁判案由】    過失致死
【裁判全文】
臺灣臺中地方法院刑事判決             97年度交易字第780號
公  訴  人  臺灣臺中地方法院檢察署檢察官
被      告  丁○○
選任辯護人  王素玲律師
            林瓊嘉律師
上列被告因過失致死案件，經檢察官提起公訴（97年度偵字第
20773號），本院判決如下：
    主    文
丁○○因過失致人於死，處有期徒刑陸月，如易科罰金，以新臺
幣壹仟元折算壹日。緩刑貳年。
    犯 罪 事 實
一、丁○○於民國97年3月15日下午，騎乘車牌號碼557-CRP號重
    型機車搭載同學黃鈺閔，沿臺中市○區○○○路由力行路往
    福明街方向行駛欲返回住處。於同日下午2時40分許，其駕
    車行經進德北路與精武路交岔路口（精武路為進德北路、進
    德路交界，故該路口亦為進德路與精武路交岔路口）時，理
    應注意車輛行駛時，應遵守燈光號誌之指示。而依當時情形
    ，又無不能注意之情事，竟疏未注意及此，逕行闖越紅燈並
    左轉往精武路，適己○○（另為不起訴處分）駕駛車牌號碼
    OD-1622號自小客車，沿精武路由進化路往復興路方向行駛
    通過該交岔路口，丁○○之機車車頭乃撞擊己○○之自小客
    車右前車角及右前保桿，丁○○搭載之黃鈺閔因而飛起，倒
    臥在尾隨己○○前開自小客車，由乙○○駕駛之車牌號碼
    X8-1912號自小客車車頭下方，受有頭部外傷等傷害，嗣經
    送醫急救後因顱內出血不治死亡。
二、案經丙○○、甲○○訴由臺灣臺中地方法院檢察署檢察官偵
    查起訴。
    理    由
一、證據能力：
    按現行刑事訴訟法為保障被告之反對詰問權，排除具有虛偽
    危險性之傳聞證據，以求實體真實之發見，於該法第159條
    第1項明定被告以外之人於審判外之言詞或書面陳述，除法
    律有規定者外，不得作為證據。又被告以外之人於審判外之
    陳述，雖不符前4條之規定（即刑事訴訟法第159條之1至同
    條之4)，而經當事人於審判程序同意作為證據，法院審酌該
    言詞陳述或書面陳述作成時之情況，認為適當者，亦得為證
    據；當事人、代理人或辯護人於法院調查證據時，知有第15
    9條第1項不得為證據之情形，而未於言詞辯論終結前聲明異
    議者，視為有前項之同意，刑事訴訟法第159條之5定有明文
    。本件檢察官及被告並未就卷內證據資料之證據能力有所爭
    執，且迄於本案言詞辯論終結前，均未主張有刑事訴訟法第
    159條第1項不得為證據之情形，是應認已同意卷內證據均得
    作為證據，且經本院審酌各該證據作成之情形，認以之為本
    案之證據亦無不適當之情形，應認本案調查之卷內證據均有
    證據能力，合先敘明。查有關以下所引用被告以外之人於審
    判外之言詞或書面陳述，而不符合刑事訴訟法第159條之1至
    第159條之4之規定者，業經本院於審理時當庭提示而為合法
    之調查，公訴人、被告及辯護人均未於言詞辯論終結前聲明
    異議，本院審酌前開證據作成或取得之狀況，並無非法或不
    當取證之情事，且亦無顯不可信之情況，故認為適當而均得
    以作為證據，是前開證據依刑事訴訟法第159條之5之規定，
    均具有證據能力，先予敘明。
二、訊據被告丁○○固不否認其於前揭時、地，騎乘機車搭載被
    害人黃鈺閔，與證人己○○駕駛之自小客車發生碰撞，乘坐
    於被告機車後座之被害人黃鈺閔因而飛起倒臥於證人乙○○
    駕駛之自小客車車頭下方，被害人因受有頭部外傷，嗣因顱
    內出血死亡之事實，惟否認其有闖紅燈左轉之過失，並辯稱
    ：伊當時載被害人要返回旱溪東路住處，伊是在路口停等紅
    燈，綠燈亮起後才起步，伊是直行通過精武路，並沒有闖紅
    燈左轉精武路云云。惟查：
(一)、被告丁○○於前揭時間，騎乘車牌號碼557-CRP號重型機車
    搭載被害人黃鈺閔，沿臺中市○區○○○路由力行路往福明
    街方向行駛，適證人己○○駕駛之車牌號碼OD-1622號自小
    客車，沿精武路由進化路往復興路方向行駛通過該交岔路口
    ，被告之機車與證人己○○之自小客車發生碰撞，乘坐於被
    告後座之被害人黃鈺閔因而飛起，倒臥在尾隨證人己○○前
    開自小客車，由證人乙○○駕駛之車牌號碼X8-1912號自小
    客車車頭下方，被害人受有頭部外傷等傷害，嗣經送醫急救
    後因顱內出血不治死亡之事實，除據被告於警、偵訊及本院
    審理時供承在卷，並有證人己○○、乙○○於警、偵訊及本
    院審理時之證述明確，復有道路交通事故現場圖、道路交通
    事故調查報告表(一)、(二)、交通事故照片、現場及肇事車輛照
    片、現場履勘照片、澄清綜合醫院診斷證明書、臺灣臺中地
    方法院檢察署相驗屍體證明書、相驗報告書、相驗照片等在
    卷為憑（見偵查卷第7至8頁、第20至26頁、第29至38頁），
    堪信為真。
(二)、本案於車禍發生當日，經處理員警到現場勘查，在車禍現場
    地面上有一道6公尺之新刮地痕，該刮地痕延續伸向被告機
    車倒地之位置，而被告機車於現場係右車身倒地，機車右側
    車身有明顯擦痕等情，有臺中市警察局第三分局98年2月10
    日中分三交字第0980002688號函檢陳員警職務報告及照片為
    憑（見本院卷第61頁至65頁），則現場之刮地痕確係被告之
    機車與證人己○○之自用小客車發生碰撞後所遺留，應屬無
    訛。另自上開刮地痕起點係位於X8-1912自小客車後方，距
    精武路路口前行人穿越道邊緣約2公尺，並衡以被告機車倒
    地位置及被害人黃鈺閔血跡遺留位置約在精武路與進德北路
    交岔路口中心位置等情觀之（見相驗卷第17頁、20至24頁、
    110頁至117頁所示之現場照片、道路交通事故現場圖及現場
    履勘照片），可知被告之機車與證人己○○之自用小客車發
    生碰撞之地點，應在證人己○○行駛之精武路路口前行人穿
    越道邊緣約2公尺處，於碰撞後，被告機車倒地後，摩擦地
    面滑至精武路與進德北路之交岔路口中央等情，應可認定。
    而被告堅稱發生碰撞前，伊是在車道右側行駛，則衡以精武
    路與進德北路交叉口相當寬闊，兩車碰撞地點係在證人己○○行進方向車道上，則自被告發生車禍前所在之進德北路機
    車道，行駛至精武路路口前行人穿越道邊緣2公尺處，其路
    徑明顯顯示係由進德北路左轉精武路，而非直行之路徑。則
    證人己○○於發生車禍初始陳稱：「‧‧‧我直行欲過路口
    ，進入路口後突然見到右方進德北路有機車左轉精武路而來
    」等語（見相驗卷第6頁），應屬可信。雖被告執言辯稱其
    係要返回其旱溪東路住處，所以要直行進德北路，並沒有左
    轉云云，然自車禍現場等客觀情狀，非惟不足以支持被告上
    開辯詞，且無論沿進德北路直行過精武路再左轉自由路，或
    直接由進德北路左轉精武路再右轉旱溪東路，均可抵達旱溪
    東路，有卷附之電子地圖足參（見97年度偵字第8186號卷第
    33頁），是被告辯稱車禍發生前伊係沿進德北路直行穿越精
    武路等語，即非足採。
(三)、被告另於警、偵訊時辯稱：伊是先在路口等紅燈，等到綠燈
    時才起步，伊車速不超過每小時40公里等語（見相驗卷第10
    頁、第57頁），惟倘被告果係停等紅燈後始起步，則衡以其
    行駛至上開碰撞地點，距離甚短，復搭載被害人黃鈺閔，量
    其車速應屬緩慢。惟據被告自承其車速不超過40公里（即將
    近而未到40公里之意）等語，則被告於其行經進德北路口時
    ，應無停等紅燈之情，應可認定。雖然被告嗣於本院審理時
    改稱：「我起步的時速不到3、40公里，我起步的時候都會
    瞄一下時速表，大約25公里左右」等語（見本院卷第23頁）
    ，已與其甫發生車禍時之供述有間。惟查，倘若被告當時在
    起步時，有看到機車時速表顯示25公里左右之速度，一開始
    即可確定其行車速度，尚不致在警詢時供述其時速不到40公
    里，顯見，被告所稱其時速不到40公里所指是25公里，並不
    足採。況且，以精武路與進德北路口並無遮避或障礙物阻擋
    被告視線，被告如以每小時25公里之速度行駛，其車速緩慢
    ，應有足夠之反應時間因應突發狀況，然被告供陳伊看到證
    人己○○的車子跟撞到之時間幾乎同時等語（見本院卷第23
    頁），被告稱其時速僅25公里云云，應非真實。益徵，被告
    應係以將近40公里之時速行駛，且被告並非於路口停等紅燈
    後始起步，而是直接通過該交岔路口等情，應可認定。
(四)、又本案車禍現場之進德北路與精武路交岔路口，係特殊時相
    路口，即沿精武路由復興路往進化路方向（即證人己○○行
    進方向之對向車道）之交通號誌會先轉變成紅燈，但沿精武
    路由進化路往復興路方向（即證人己○○行進方向）之交通
    號誌仍保持綠燈，過15秒後，沿精武路由進化路往復興路方
    向之交通號誌才轉變成紅燈，至於進德路、進德北路雙向並
    無特殊號誌，亦即雙向號誌一致等情，有臺中地方法院檢察
    署檢察官到場勘驗屬實，復有現場照片附卷可稽（見97年度
    偵字第8186號卷第24頁至25頁）。而沿精武路由復興路往進
    化路方向（即證人己○○行經方向），通過進德北路口時，
    駕駛人所遵循之號誌有進德北路口東西兩側之號誌，該兩處
    號誌時相同步，駕駛人並無法見到對向精武路往進化路方向
    之號誌等情，並有臺中市警察局第三分局交通分隊之職務報
    告在卷可憑（見本院卷第49頁至50頁）；又因沿精武路由復
    興路往進化路方向號誌變成紅燈時，沿精武路由進化路往復
    興路方向之交通號誌仍保持15秒之綠燈，則易使沿進德北路
    由力行路往福明街方向（即被告行經方向）在路口停紅燈之
    車輛，見沿精武路由復興路往進化行路方向號誌變成紅燈，
    即行起步，而未料沿精武路由力行路往復興路方向仍為綠燈
    ，而時有車禍發生等情，亦據員警訪查在該路口洗車場工作
    多年之徐國華陳述明確（見相驗卷第137頁）。而本案證人
    己○○、乙○○於警詢、偵查及本院審理時均稱：渠等經過
    車禍現場路口時，號誌是綠燈等語，且核其間之辯詞並無矛
    盾之處，而證人己○○、乙○○行駛之精武路係為綠燈，則
    按前揭所述該路口燈號變化情形，被告行駛之進德北路應為
    紅燈，而被告並未停等紅燈，而直接闖越路口左轉，致與證
    人己○○之自小客車發生碰撞等情，足堪認定。
(五)、又被告之辯護人雖稱：證人己○○於偵查中已自承其通過路
    口未減速慢行等語，則於本件車禍應有過失云云。按「行車
    速度，依速限標誌或標線之規定，無速限標誌或標線者，應
    依下列規定：一、行車時速不得超過50公里‧‧‧二、行經
    ‧‧‧號誌之交岔路口均應減速慢行，作隨時停車之準備」
    ，道路交通安全規則第93條第1項第1、2款訂有明文。查，
    證人己○○上開自用小客車車前保險桿、右側車身、右後照
    鏡均有嚴重撞擊痕跡，被告機車前輪葉子板處毀損，其上並
    附著紅色油漆，則本件應係證人己○○之自用小客車車前保
    險桿撞及被告機車前車輪處，堪可認定。據證人己○○陳稱
    其車速大約4、50公里，並稱伊看到被告時只有1台車的距離
    ，要煞車時已經來不及，就選擇向左閃避等語（見本院卷第
    76頁、77頁）。查，本案肇事現場並無留有煞車痕，有交通
    事故現場圖在卷可參（見相驗卷第17頁），核與證人己○○
    供稱其煞車不及而選擇向左閃避等語相符，則本件即無從自
    煞車停止距離及道路摩擦係數據以推算確實行車速度。復查
    無其他積極證據足資證明，證人己○○之車速有超過每小時
    50公里之事實。而查證人己○○行駛之路段速限為每小時50
    公里（見卷附之道路交通事故調查報告表(一)），是證人己○○通過精武路與進德北路口時，係遵行綠燈，並於規定限速
    內行駛，並無違規之情事，應可信賴其他參與交通之對方亦
    能遵守交通規則，對於不可知之對方違規並無預防之義務，
    且證人己○○對於被告騎乘機車闖紅燈左轉駛來之舉，難認
    其可預見，自難認其有能力注意此突發狀況，而有未注意車
    前狀況之過失。又證人己○○通過之路口係有號誌之交叉路
    口，尚與通過無號誌交岔路口應減速慢行之情形有別，綜上
    ，證人己○○於本件車禍事故，難認有何過失。
(六)、另證人乙○○以時速每小時2、30公里之速度行駛於證人己○○自用小客車之後，於證人己○○之自用小客車與被告之
    機車發生碰撞後，被害人黃鈺閔突然飛起掉落於證人乙○○
    之車底，證人乙○○對此突發狀況，促不及防，亦無從預見
    ，則證人乙○○關於本案車禍應無過失，且與被害人黃鈺閔
    死亡之結果亦無相當因果關係。
(七)、本案經送臺灣省臺中市區車輛行車事故鑑定委員會鑑定結果
    ，認為丁○○並非遵行車道直行，而是左轉彎，甚至是逆向
    直行，故丁○○不依號誌指示（闖紅燈）進入路口之可能性
    較大，丁○○就本件車禍為肇事原因，證人己○○與乙○○
    均無肇事因素等情，有該委員會97年6月10日中市行字第
    0975401790號函檢送分析意見書在卷可參（見相驗卷第101
    頁至102頁）；另本件車禍經送臺灣省行車事故覆議鑑定委
    員會覆議結果，亦認為丁○○駕駛機車遇紅燈停車，綠燈起
    步至肇事地點，車速似難達到40公里，表示丁○○係直接通
    過該交岔路口等情，亦有該覆議鑑定委員會97年8月27日覆
    議字第0976203289號函在卷足稽（見97年度偵字第20773號
    卷第2頁），均核與本院上開意見大致相符，應屬可採。
(八)、按駕駛人駕車行經交岔路口時，應遵守燈光號誌之指揮，道
    路交通安全規則第102條第1款，訂有明文。而查，本件肇事
    時、地之天候晴，日間自然光線，路面柏油、乾燥無缺陷或
    障礙，視距良好，則肇事之時被告應無不能注意之情事，有
    卷附之道路交通事故調查表(一)、(二)足憑，是被告於行駛時，
    依肇事當時，應注意，且能注意，竟疏於遵守燈光號誌之指
    揮貿然左轉精武路，而與綠燈直行精武路欲通過進德北路之
    證人己○○發生碰撞，致乘坐於被告機車後坐之被害人黃鈺
    閔因而飛起，倒臥於地，受有頭部外傷，嗣經送醫急救後因
    顱內出血不治死亡，足認被告之過失行為與被害人之死亡結
    果有相當因果關係。
(九)、綜上所述，本件事證明確，被告過失致死犯行，洵足認定，
    應予依法論科。
三、核被告丁○○所為，係犯刑法第276條第1項過失致人於死罪
    。爰審酌被告並無前科，素行良好，其因過失造成被害人死
    亡，所生危害重大，及雖為認罪之表示，然仍否認過失情節
    之犯後態度，惟念及其已與被害人之家屬成立調解，有本院
    調解庭調解結果報告書1份在卷可稽等一切情狀，量處如主
    文所示之刑，並諭知易科罰金之折算標準，以資懲儆。末查
    被告並未曾受有期徒刑以上刑之宣告，有臺灣高等法院被告
    全國前案紀錄表及臺灣臺中地方法院檢察署刑案資料查註紀
    錄表在卷可稽，其因過失致觸犯本案犯行，業已與告訴人丙○○、甲○○成立調解，足見已有悔意，並獲得告訴人諒解
    ，此據告訴人丙○○於本院審理中陳明在卷，信其經此次起
    訴審判後，當能知所警惕，當無再犯之虞，本院認為前開對
    其宣告之刑，以暫不執行為適當，爰依刑法第74條第1項第1
    款規定併予宣告緩刑2年，以啟自新。
四、據上論斷，應依刑事訴訟法第299條第1項前段，刑法第276
    條第1項、第74條第1項第1款，刑法施行法第1條之1第1項、
    第2項前段，判決如主文。
本案經檢察官戊○○到庭執行職務。
中    華    民    國    98    年     3    月    11   日
            刑事第三庭     審判長法  官
                                 法  官
                                 法  官  李慧瑜
以上正本證明與原本無異。
如不服本判決應於收受判決後10日內向本院提出上訴書狀，並應
敘述具體理由；其未敘述上訴理由者，應於上訴期間屆滿後20日
內向本院補提理由書（均須按他造當事人之人數附繕本）「切勿
逕送上級法院」。
                                書記官  陳青瑜
中    華    民    國    98    年          月          日
附錄論罪科刑法條
中華民國刑法第276條
因過失致人於死者，處2年以下有期徒刑、拘役或2千元以下罰金
。
從事業務之人，因業務上之過失犯前項之罪者，處5年以下有期
徒刑或拘役，得併科3千元以下罰金。


司法院資訊處製作；財團法人民間司法改革基金會備份。
